臺灣高等法院刑事判決
110年度上訴字第997號
上  訴  人  
即  被  告  林宇辰


選任辯護人  林祐增律師
上列上訴人因違反毒品危害防制條例案件，不服臺灣新北地方法
院109年度訴字第995號，中華民國110年1月21日第一審判決（起
訴案號：臺灣新北地方檢察署109年度偵字第22180號），提起上
訴，本院判決如下：
    主  文
上訴駁回。
    犯罪事實
一、4-甲基甲基卡西酮係毒品危害防制條例第2 條第2 項第3 款
    列管之第三級毒品，不得販賣，林宇辰竟意圖營利，基於販
    賣第三級毒品之犯意，於民國109年5月28日晚間11時33分許
    ，持其所有如附表編號1所示行動電話，以「A」之暱稱登入
    微信通訊軟體，向不特定人傳送「優質小姐上班嘍（圖示）
    ，咕嚕。浪子（圖示）AP（圖示）」之暗示販賣毒品訊息，
    招攬買家，適新北市政府警察局新莊分局偵查隊警員婁少懷
    執行網路巡邏勤務接獲訊息，遂喬裝買家，以「氣再來」之
    暱稱登入微信通訊軟體與林宇辰聯繫，約定以新臺幣（下同
    ）3800元之對價，購買含有4-甲基甲基卡西酮成分之毒品咖
    啡包10包，林宇辰即於109年6月2日凌晨1時25分許，騎乘車
    牌號碼000-0000號普通重型機車，前往約定地點新北市○○區
    ○○路○段00號前，將附表編號2之毒品咖啡包10包交付喬裝買
    家之警員婁少懷，為警表明身分當場逮捕而查獲，致未得逞
    ，並扣得附表所示物品。
二、案經新北市政府警察局新莊分局移送臺灣新北地方檢察署檢
    察官偵查起訴。
    理  由
壹、證據能力：
　　本件認定犯罪事實所引用之證據，皆無證據證明係公務員違
    背法定程序所取得，又檢察官、被告林宇辰及辯護人於本院
    準備程序、審理時均同意作為證據（本院卷第106、107、17
    7、178頁），復經審酌該等證據製作時之情況，尚無顯不可
    信與不得作為證據之情形，亦無違法不當與證明力明顯過低
    之瑕疵，且與待證事實具有關聯性，認為以之作為證據應屬
    適當，依刑事訴訟法第158條之4反面解釋及第159條之5規定
    ，認均有證據能力。
貳、實體部分：
一、認定犯罪事實之證據及理由：
  ㈠上揭事實，業據被告於警詢、檢察官訊問、原審及本院審理
    時坦承不諱（臺灣新北地方檢察署109 年度偵字第22180號
    偵查卷宗【下稱偵卷】第15至20、71、72、原審卷第95、12
    5、126頁、本院卷第105、180頁），並有附表編號1、2所示
    物品扣案，及新北市政府警察局新莊分局搜索扣押筆錄、扣
    押物品目錄表（偵卷第25至29頁）、警員婁少懷職務報告書
    （偵卷第21頁）、微信通訊軟體訊息頁面及對話紀錄（偵卷
    第51、52、57至64頁）、採證照片（偵卷第53至56頁）附卷
    可資佐證）。而扣案毒品咖啡包10包經依氣相層析質譜儀法
    鑑定結果，檢出第三級毒品4-甲基甲基卡西酮成分，驗餘淨
    重81.6398公克，亦有臺北榮民總醫院109年6月4日毒品成分
    鑑定書在卷足稽（偵卷第93頁），俱徵被告前揭任意性自白
    與事實相符，堪信為真。
  ㈡販賣毒品係政府嚴予查緝之違法行為，政府一向查禁森嚴並
    重罰不寬貸，且毒品可任意分裝或增減其份量，販賣毒品之
    行為亦無一定之公定價格，每次買賣之價格隨供需雙方之資
    力或關係之深淺或需求之數量、貨源之充裕與否、販賣者對
    於資金需求殷切與否、對行情認知，以及政府查緝之態度，
    進而為各種風險評估，機動的調整，有各種不同標準，並非
    一成不變，惟販賣者從各種「價差」或係「量差」謀取利潤
    方式，或有差異，其所圖利益之非法販賣行為目的則屬相同
    。況且毒品之價格不低，取得不易，凡為販賣之不法行為者
    ，苟無利可圖，應無甘冒持有毒品遭查獲之極大風險，無端
    將其出售，是其從中賺取買賣差價或量差牟利之意圖及事實
    ，應屬符合論理法則且不違背社會通常經驗之合理判斷，被
    告於本院審理時亦坦承：我賣出毒品咖啡包10包利潤約為20
    0元至300元等語（本院卷第180頁）。從而，被告販賣第三
    級毒品4-甲基甲基卡西酮咖啡包，從中賺取差價之營利意圖
    及事實，至臻灼然。
  ㈢綜上，本案事證明確，被告犯行堪予認定，應依法論科。
二、被告行為後，毒品危害防制條例第4條第3項、第17條第2項
    規定，業經總統於109年1月15日華總一義字第10900004091
    號令修正公布，自109年7月15日起施行。修正後毒品危害防
    制條例第4條第3項規定將販賣第三級毒品罪之法定刑由「7
    年以上有期徒刑，得併科新臺幣700萬元以下罰金」，提高
    為「7年以上有期徒刑，得併科新臺幣1000萬元以下罰金」
    ，第17條第2項規定則修正為「犯第4條至第8條之罪於偵查
    及歷次審判中均自白者，減輕其刑」，增加減刑之要件，排
    除未於事實審各審級均自白犯罪之被告，適用該條規定減刑
    。是經比較新舊法結果，修正後之規定對被告並非有利，依
    刑法第2條第1項前段規定，應適用修正前之毒品危害防制條
    例規定。　
三、論罪：
　㈠核被告所為，係犯修正前毒品危害防制條例第4 條第6 項、
    第3 項之販賣第三級毒品未遂罪。
  ㈡本案係警員接獲暱稱「A」之被告傳送販賣4-甲基甲基卡西酮
    毒品咖啡包訊息，佯為買家與之交易，雖無買受毒品之真意
    ，惟被告基於販賣第三級毒品以營利之犯意，傳送販賣毒品
    訊息招攬買家，而與警員達成買賣合意後，持約定之4-甲基
    甲基卡西酮毒品咖啡包前往交易，即已著手販賣第三級毒品
    犯罪行為之實行，為未遂犯，是依刑法第25條第2 項規定，
    按既遂犯之刑減輕之。
  ㈢被告就本件販賣第三級毒品未遂犯行，於偵查及審理中均自
    白犯罪（偵卷第15至20、71、72、原審卷第95、125、126頁
    、本院卷第105、180頁），應依修正前毒品危害防制條例第
    17條第2項規定，減輕其刑，並遞減輕之。　
　㈣按犯第4條至第8條、第10條或第11條之罪，供出毒品來源，
    因而查獲其他正犯或共犯者，減輕或免除其刑，毒品危害防
    制條例第17條第1 項規定甚明。其立法理由係為有效追查毒
    品來源，基於鼓勵具體提供毒品上游資訊，以利追查，而得
    斷絕毒品供給，杜絕毒品泛濫，須行為人願意供出毒品來源
    之上手，因而查獲其他正犯或共犯者，始可邀減輕或免除其
    刑之寬典。而所稱供出毒品來源因而查獲，係指被告供出毒
    品來源之具體事證，使有偵查或調查犯罪職權之公務員知悉
    而發動偵查或調查，並因而查獲而言。其中所言「查獲」，
    除指查獲該其他正犯或共犯外，並兼及被告所指其毒品來源
    其事（最高法院105年度台上字第554號、103年度台上字第1
    382號、100年度台上字第4787號判決意旨參照）。被告於警
    詢時供稱：我於3、4天前，在臺北市中山區「元富酒店」，
    以3800元之對價，向綽號「小偉」之酒店幹部購買毒品咖啡
    包10包等語（偵卷第19頁），於檢察官訊問時稱：扣案毒品
    咖啡包是我以3800元之對價向酒店幹部「小偉」購買後，在
    酒店喝剩的等語（偵卷第72頁），於原審審理時則改稱：我
    取得毒品的上游是「李天成」等語（原審卷第95頁），並於
    110年7月19日前往新北市政府警察局新莊分局製作筆錄，供
    稱：我在賭場認識「李天辰」，得知他有在販賣毒品咖啡包
    ，就留下聯絡方式，於109年5、6月間，在新北市○○區○○街0
    00號3樓套房，以4000元之對價向「李天辰」購買毒品咖啡
    包10包等語，進而依照片指認所稱「李天辰」之人，然因無
    具體事證可供佐證，並未因而查獲，有新北市政府警察局新
    莊分局110年9月8日新北警莊刑字第1104040625號函暨調查
    筆錄、指認犯罪嫌疑人紀錄表存卷為憑（本院卷第125至133
    頁）。觀之被告對於其毒品來源，所指對象、身分、交易地
    點、情境等，所述前後不一，又乏具體事證，尚難使職司偵
    查程序之公務員認有犯罪嫌疑，進而對嫌疑人依法採取調查
    、追緝之手段。是被告供述毒品來源，不論所指為「小偉」
    、「李天成」或「李天辰」，均未能使檢警機關知悉、發動
    偵查或調查，因而查獲該正犯或共犯暨所指毒品來源其事，
    自無毒品危害防制條例第17條第1項規定之適用。
　㈤又犯罪之情狀顯可憫恕，認科以最低度刑仍嫌過重者，得酌
    量減輕其刑，刑法第59條定有明文。考其立法意旨，科刑時
    原即應依同法第57條規定審酌一切情狀，尤應注意該條各款
    所列事項，以為量刑標準。刑法第59條所謂「犯罪之情狀顯
    可憫恕」，自係指裁判者審酌第57條各款所列事項以及其他
    一切與犯罪有關之情狀之結果，認其犯罪足堪憫恕者而言（
    即犯罪另有其特殊之原因與環境等等），即必於審酌一切之
    犯罪情狀，在客觀上顯然足以引起一般同情，認為縱予宣告
    法定最低刑度猶嫌過重者，始有其適用（最高法院45年台上
    字第1165號、51年台上字第899號判例意旨參照）。經查，
    爾來毒品咖啡包日益氾濫，嚴重危害國人健康與社會秩序，
    此經政府機關及各類傳播媒體廣為宣導，執法機關莫不嚴加
    查緝，被告仍透過WeChat通訊軟體發送販毒訊息，使不特定
    多數人得共見共聞，對社會治安已造成潛在危害，被告恣意
    販賣第三級毒品，於本案並無任何正當理由或特殊情狀，客
    觀上實無足以引起一般人同情、顯可憫恕之處，復經依修正
    前毒品危害防制條例第17條第2項、刑法第25條第2項規定減
    輕其刑，衡酌本案犯罪情節，已無情輕法重之弊，自無刑法
    第59條規定之適用餘地。
四、維持原判決之理由：
  ㈠原審以被告犯販賣第三級毒品未遂罪，事證明確，予以論罪
    科刑，依修正前毒品危害防制條例第4 條第6 項、第3 項、
    第17條第2 項，毒品危害防制條例第19條第1 項，刑法第11
    條、第2 條第1 項前段、第25條第2 項、第38條第1 項規定
    ，審酌被告為牟取不法利益，即漠視毒品之危害性及法令禁
    制，上網兜售毒品而將毒品咖啡包10包販賣予警方喬裝之買
    家，所為實無足取，惟念被告於偵查及審判中均坦承犯行，
    犯後態度尚稱良好，兼衡其犯罪手段、販毒數量、於原審審
    理時所述之智識程度、工作及生活狀況等一切情狀，量處有
    期徒刑1年10月。併就沒收部分說明：扣案如附表編號1所示
    行動電話，係被告販賣第三級毒品未遂犯罪所用之物，應依
    毒品危害防制條例第19條第1 項規定宣告沒收。扣案如附表
    編號2 所示毒品咖啡包，為違禁物，除鑑驗用罄部分外，均
    應依刑法第38條第1 項規定宣告沒收。核其認事用法均無不
    合，量刑亦屬妥適，應予維持。
　㈡被告上訴意旨略以：被告年紀尚輕，前無販賣毒品之犯罪紀
    錄，在經濟壓力下，思慮不周，以販賣毒品方式賺取微薄利
    益，為警查獲後自警詢時起即坦承犯行，節省訴訟資源，以
    被告販賣毒品之數量非鉅，獲利有限，與大盤、中盤毒販明
    顯有別，復係經警喬裝買家查獲，並未流入市面，對國家、
    社會法益侵害程度自非重大，對比被告之主觀惡性、犯罪情
    節，實有情輕法重之虞，被告經此教訓，決心痛改前非，乃
    向警察機關供出毒品來源，縱未能查獲，仍可見被告確係衷
    心悛悔，今被告已覓得穩定工作，倘長期與社會隔絕，將致
    工作中斷，原審未適用刑法第59條規定酌減刑度，量刑仍屬
    過重，而有過苛之失。
　㈢按量刑輕重，係屬為裁判之法院得依職權自由裁量之事項，
    苟其量刑已以行為人之責任為基礎，並斟酌刑法第57條各款
    所列情狀，在法定刑度內，酌量科刑，無偏執一端，致明顯
    失出失入之情形，自不得指為不當或違法。毒品於國內流通
    、氾濫，對社會危害至深且廣，為犯罪偵查機關嚴厲查緝，
    被告於本案販賣毒品獲利固然非鉅，復經警員喬裝買家查獲
    ，而屬未遂，然被告係利用WeChat通訊軟體發送販毒訊息，
    使不特定多數人得共見共聞，對社會治安已造成相當之危害
    ，客觀上並無任何情堪憫恕之處，復經依修正前毒品危害防
    制條例第17條第2 項、刑法第25條第2項規定減輕其刑，已
    難認有情輕法重之虞，而無刑法第59條規定之適用，此經本
    院說明如前。況原審量定刑期，已就被告前開販賣毒品數量
    、金額之犯罪情節，被告之工作、生活狀況，及被告犯後坦
    承犯行之態度等刑法第57條所列各款情狀詳為斟酌，在適法
    範圍內行使其量刑之裁量權，核無違法或不當之情形。從而
    ，被告以原審量刑過重，請求依刑法第59條規定減輕其刑，
    提起上訴，為無理由，應予駁回。
據上論斷，應依刑事訴訟法第368條，判決如主文。 
本案經檢察官李佳穎提起公訴，由檢察官陳玉華到庭執行職務。
中　　華　　民　　國　　110 　年　　11　　月　　17　　日
                  刑事第三庭    審判長法　官  張惠立 
                                      法　官  劉兆菊
                                      法　官  廖怡貞
以上正本證明與原本無異。
如不服本判決，應於收受送達後20日內向本院提出上訴書狀，其
未敘述上訴之理由者並得於提起上訴後20日內向本院補提理由書
（均須按他造當事人之人數附繕本）「切勿逕送上級法院」。
                                      書記官  劉芷含
中　　華　　民　　國　　110 　年　　11　　月　　17　　日

附錄本案論罪科刑法條全文
修正前毒品危害防制條例第4條
製造、運輸、販賣第一級毒品者，處死刑或無期徒刑；處無期徒
刑者，得併科新臺幣2000萬元以下罰金。
製造、運輸、販賣第二級毒品者，處無期徒刑或7 年以上有期徒
刑，得併科新臺幣1000萬元以下罰金。
製造、運輸、販賣第三級毒品者，處7 年以上有期徒刑，得併科
新臺幣700萬元以下罰金。
製造、運輸、販賣第四級毒品者，處5 年以上12年以下有期徒刑
，得併科新臺幣300萬元以下罰金。
製造、運輸、販賣專供製造或施用毒品之器具者，處1 年以上7 
年以下有期徒刑，得併科新臺幣100萬元以下罰金。
前五項之未遂犯罰之。

附表：
編號 扣案物品 備註 １ 白色iPhone行動電話1具 IMEI：000000000000000 ２ 含第三級毒品4-甲基甲基卡西酮成分之毒品咖啡包10包 驗餘淨重81.6398公克 3 黑色iPhone行動電話1具 IMEI：000000000000000　　 4 黑色iPhone行動電話1具 IMEI：000000000000000 5 現金新臺幣5萬600元